臺灣士林地方法院刑事裁定　　　　　　　94年度聲判字第25號
聲　請　人　乙○○○
代　理　人　徐瑞霞律師
被　　　告　甲○○
上列聲請人因告訴被告侵占案件，不服臺灣高等法院檢察署檢察
長於中華民國94年5 月11日駁回再議之處分（94年度上聲議字第
1451號），聲請交付審判，本院裁定如下：
    主  文
聲請駁回。
    理  由
一、按告訴人不服上級法院檢察署檢察長或檢察總長認再議為無
    理由而駁回之處分者，得於接受處分書後10日內委任律師提
    出理由狀，向該管第一審法院聲請交付審判。法院認為交付
    審判之聲請不合法或無理由者，應駁回之。刑事訴訟法第25
    8 條之1 、第258 條之3 第2 項前段，分別定有明文。
二、本件聲請人乙○○○以被告甲○○涉犯侵占罪嫌，向臺灣士
    林地方法院檢察署檢察官提出告訴，經該署檢察官於94年3
    月28日以91年度偵續三字第1 號為不起訴處分後，聲請人不
    服而聲請再議，業經臺灣高等法院檢察署檢察長以94年度上
    聲議字第1451號處分書以聲請再議為無理由而駁回再議。
三、聲請交付審判意旨略以：
  (一)按「各類所得扣繳率標準」第2 條第1 款規定「公司所分配
    之股利，按給付額扣取百分之十五」，被告依「股利所得」
    之扣繳率百分之十五扣取稅款，益徵本件所分發者確係「股
    利」。而依「薪資所得扣繳辦法」第6 條規定，薪資之扣繳
    率為百分之六，被告若係誤「股利」為「薪資」，理當以百
    分之六之「薪資所得」扣繳率扣取稅款，何以仍依百分之十
    五之「股利所得」扣繳率扣取稅款？
  (二)系爭30萬元既自「股利」中所扣取，在被告向國庫繳清之前
    ，仍不失為股東所有之「股利」之一部份，高檢署處分書「
    該款在未發放前仍屬被告公司所有」之說法，實有悖於論理
    法則。
  (三)侵占「稅捐」僅有持有國家所有「稅捐」之公務員始可能犯
    之，而侵占扣取「稅款」則為持有納稅義務人所有「稅款」
    之扣繳義務人方得犯之。德順公司當日所分發之「股利」金
    額為200 萬元，非僅170 萬元，故30萬元「稅款」亦屬股東
    所有之「股利」之一部份，在向國庫繳清30 萬 元「稅款」
    前，國家並未取得該30萬元之所有權，自與國家法益無涉。
    故被告侵占所扣取之「稅款」，自構成侵占扣取稅款罪。爰
    聲請將本件交付審判等語。
四、本院查：
  (一)按刑事訴訟法第258 條之1 規定告訴人得向法院聲請交付審
    判，係新增對於「檢察官不起訴或緩起訴裁量權」制衡之一
    種外部監督機制，法院僅就檢察官所為不起訴或緩起訴之處
    分是否正確加以審查，以防止檢察機關濫權，依此立法精神
    ，同法第258 條之3 第3 項規定法院審查聲請交付審判案件
    時「得為必要之調查」，其調查證據之範圍，自應以偵查中
    曾顯現之證據為限；而同法第260 條對於不起訴處分已確定
    或緩起訴處分期滿未經撤銷者得再行起訴之規定，其立法理
    由說明該條所謂不起訴處分已確定者，包括「聲請法院交付
    審判復經駁回者」之情形在內，是前述「得為必要之調查」
    ，其調查證據範圍，更應以偵查中曾顯現之證據為限，不得
    就告訴人新提出之證據再為調查，亦不得蒐集偵查卷以外之
    證據，否則，將與刑事訴訟法第260 條之再行起訴規定，混
    淆不清，亦將使法院兼任檢察官而有回復「糾問制度」之虞
    ；且法院裁定交付審判，即如同檢察官提起公訴使案件進入
    審判程序，是法院裁定交付審判之前提，必須偵查卷內所存
    證據已符合刑事訴訟法第251 條第1 項規定「足認被告有犯
    罪嫌疑」檢察官應提起公訴之情形，亦即該案件已經跨越起
    訴門檻，否則，縱或法院對於檢察官所認定之基礎事實有不
    同判斷，但如該案件仍須另行蒐證偵查始能判斷應否交付審
    判者，因交付審判審查制度並無如同再議救濟制度得為發回
    原檢察官續行偵查之設計，法院仍應依同法第258 條之3第2
    項前段規定，以聲請無理由裁定駁回，合先敘明。
  (二)按侵占罪責之成立，係以行為人持有他人之物，而不法變易
    為所有之意思為要件；如僅持有物延不交還或其他原因致一
    時不能交還，既缺乏主觀要件，即難遽以該罪相繩。本件證
    人陳國恩已於偵訊中證述：81年伊幫德順鋼鐵股份有限公司
    （以下簡稱德順公司）辦理營利事業結算申報時，有一筆股
    東分配款誤做薪資，所以扣了15% 即30萬，剩下170 萬給股
    東，伊發現錯誤，那年薪資列的是206 萬7000元，伊就把應
    該分給股東之200 萬元扣掉，依法調整，薪資變為6 萬7000
    元，惟預扣之30萬元仍保留在公司等語（見士林地檢90年度
    偵續一字第6 號第48頁反面、第49頁），聲請人及陳信雄於
    偵查中亦陳稱：並無證據可以證明被告自公司領走上開30萬
    元等語明確（見士林地檢91年度偵續三字第1 號第72頁），
    是以被告所經營之德順公司並未將該筆30萬元預扣之款項支
    出，迄至86年5 月間德順公司解散辦理清算時，盈餘共0000
    0000元，而一併計入申報繳納盈餘所得稅款共0000000 元內
    ，亦有所得扣繳稅額繳款書影本1 份在偵查卷可稽（見士林
    地檢署90年度偵續二字第3 號第102 頁），再者，德順公司
    自79年起至83年止，按股東比例先後分配予各股東之款項共
    8390萬元，係包括德順公司資本、股東往來款、盈餘，及股
    利，並未特定何筆款項屬盈餘、股利，德順公司於86年間進
    行結算後，始計算出盈餘、股利之數額。上開30萬元既自始
    即未曾支出，均保存於德順公司之帳戶內，即該30萬元仍包
    含於德順公司清算決議前之現金及存款共計939219.5元內，
    之後始用於繳納86年度盈餘所得稅0000000 元。尚無何證據
    得以證明被告將前開30萬元保入私囊，佔為己有，自無侵占
    之可言。至於盈餘分配表為何有記載扣繳15％之稅？被告於
    偵查中已陳稱：這是會計作錯帳，當時伊沒有看就蓋章等語
    ，本件既不排除會計將原欲分配予各股東保管之200 萬元誤
    載為「薪資」之名目，而作「代扣30萬元」之記載，然其中
    170 萬元既於當時已分配予各股東，其餘30萬元繼續存於公
    司，則聲請人又以6 ％、15％之不同稅率加以質疑，即無何
    意義，況德順公司該81年度營利事業所得稅結算申報時，已
    依法調整誤載之薪資金額，經稽徵機關查核無誤，有結算申
    報書附於偵查卷可考。又股利於發放前仍屬於公司所有，於
    法律上亦無違誤。
  (三)依刑事訴訟法第258 條之1 之規定，告訴人不服前條再議駁
    回之處分者，得於收受處分書後10日內委任律師向法院聲請
    交付審判，據此，交付審判之聲請人僅限於告訴人即犯罪之
    直接被害人，尚不及於告發人，且以「再議無理由」之駁回
    處分，為聲請交付審判之對象。又稅捐稽徵法第42條規定處
    罰扣繳義務人以不正當方法逃漏稅捐罪，目的在維護國家稅
    捐稽徵之正確性，行為人乃侵害國家法益之犯罪。本件聲請
    意旨另指被告涉嫌稅捐稽徵法第42條第2 項侵占代扣繳之稅
    捐罪部分，因聲請人個人並非該侵害國家法益之直接被害人
    ，此部分告訴僅屬告發性質，再議處分亦以同理由認不合法
    而予以駁回，聲請人就此部份並無聲請交付審判之權，併予
    敘明。至聲請人指訴被告涉犯侵占罪嫌部分，原處分既已詳
    敘被告所為並未成立侵占犯行之理由，其認事用法核與經驗
    法則或論理法則無悖，聲請人仍執陳詞指摘原處分，為無理
    由。
五、綜上所述，原不起訴處分及駁回再議聲請之處分，認定被告
    並無侵占之犯行，核無不當。原處分所載證據取捨及事實認
    定之理由，既無違背經驗法則或論理法則之處；又依目前偵
    查卷內所存證據，亦乏積極證據足以認定被告涉有聲請人指
    訴應予起訴審理之侵占罪嫌，故聲請人徒憑己意指摘檢察官
    偵查未臻完備及採證推論不妥，向本院聲請交付審判，自無
    理由，應予駁回。
六、依刑事訴訟法第258條之3第2項前段，裁定如主文。
中　　華　　民　　國　　94　　年　　10　　月　　31　　日
                  刑事第七庭審判長法  官  趙文卿
                                  法  官  王俊雄
                                  法  官  楊得君
以上正本證明與原本無異。
本件不得抗告。
                                  書記官  嚴慧萍
中　　華　　民　　國　　94　　年　　11　　月　　9 　　日
